【裁判字號】    95,簡上,653
【裁判日期】    951205
【裁判案由】    家暴傷害
【裁判全文】
臺灣板橋地方法院刑事判決             95年度簡上字第653號
上  訴  人
即  被  告  乙○○
上列上訴人因家庭暴力之傷害案件，不服本院95年度簡字第2858
號，中華民國95年6 月30日第一審判決（聲請簡易判決處刑書：
臺灣板橋地方法院檢察署95年度偵字第6915號）提起上訴，本院
第二審合議庭判決如下：
    主  文
上訴駁回。
    事實及理由
一、本案經本院審理結果，認第一審簡易判決以被告乙○○傷害
    人之身體，處拘役拾日，如易科罰金，以銀元佰元折算
    壹日，其認事、用法及量刑均無不當，應予維持，並引用第
    一審判決書記載之事實、證據及理由（如附件）。
二、上訴人即被告乙○○之上訴意旨略以：當時係因告訴人即其
    胞姐丙○○先徒手毆打伊臉部，伊始徒手反擊，告訴人丙○
    ○旋持金屬吹風機攻擊伊，伊乃隨手拿起洗衣籃還擊，此有
    斯時在現場目睹事發經過之友人甲○○可到庭作證，原審判
    決未審酌事發始未與經過，僅聽信告訴人丙○○片面之詞，
    即逕予判決，實有未當，爰提起上訴云云。
三、經查：被告乙○○確有於上揭時、地，毆打告訴人丙○○，
    使告訴人丙○○受有傷害等節，已如上述，而其所犯家庭暴
    力之刑法第277 條第1 項傷害罪，係法定刑3 年以下有期徒
    刑、拘役或1,000 元以下罰金之罪，本院認原審就被告乙○
    ○此等犯行，引用上開法條，並衡酌其全部犯罪情狀、前科
    （無前科）情形、被害人所受傷害程度、迄未與被害人達成
    和解取得諒解、犯罪後之態度等一切情況，量處拘役拾日
    ，並諭知易科罰金之折算標準，其認事用法，俱無不合，量
    刑亦稱妥適，被告乙○○上訴意旨，猶執原審已審慎衡酌過
    之事發緣由始末，指摘原判決認事、用法及量刑不當（被告
    乙○○於警詢時業已詳述本件事發始末─參見本案偵查卷第
    17 至19 頁），而其所舉證人甲○○經本院依其聲請傳喚到
    庭實施調查後，仍無法證實其所指遭告訴人丙○○以金屬吹
    風機攻擊之情節（參見本院95年11月21日審判筆錄第4 至6
    頁），是本件上訴為無理由，應予駁回。
四、末查本件上訴人即被告乙○○行為後，刑法業已自95年7 月
    1 日起修正生效施行，其第2 條第1 項規定行為後法律有變
    更者，適用行為時之法律，但行為後之法律有利於行為人者
    ，適用最有利於行為人之法律，是針對刑法修正變更之部分
    ，自應就有利或不利於被告之一切相關情形，綜理全部結果
    而為比較，以定其應適用之法律，且一經定其應適用之法律
    後，即須整體適用之，除法有明文外，不任意得割裂適用，
    經本院綜理被告所涉上揭犯行之一切相關情形，認倘適用行
    為時即修正前刑法之相關規定處斷，對其較為有利，是依刑
    法第2 條第1 項規定，自應適用修正前刑法規定處斷（本件
    涉及刑法修正之法律變更部分，乃第33條第5 款暨施行法第
    1 之1 條之罰金刑高低額、第41條之易科罰金折算標準等事
    項，而修正後刑法之罰金刑最低額較諸修正前刑法為高─最
    高額相同，且修正後刑法之易科罰金標準亦較諸修正前刑法
    為苛，據此，自應認其應適用之法律為修正前刑法，且須整
    體適用修正前刑法），原審依修正前刑法處斷，其結論並無
    不當（判決理由並非第一審簡易判決之必要記載事項），應
    認其判決仍屬妥適，附此敘明。
據上論斷，應依刑事訴訟法第455 條之1 第1 項、第3 項、第36
8 條、第373 條，判決如主文。
本案經檢察官黃仙宜到庭執行職務
中    華    民    國      95    年    12    月    5   日
              刑事第八庭  審判長法  官  王屏夏
                                法  官  彭全曄
                                法  官  王偉光
上列正本證明與原本無異。
不得上訴。
                                書記官  陳金鳳
中    華    民    國      95    年    12    月    5   日
附錄本案論罪科刑法條全文：
中華民國刑法第277條
（普通傷害罪）
傷害人之身體或健康者，處 3 年以下有期徒刑、拘役或 1 千元
以下罰金。
犯前項之罪因而致人於死者，處無期徒刑或 7 年以上有期徒刑；
致重傷者，處 3 年以上 10 年以下有期徒刑。
附件：
臺灣板橋地方法院刑事簡易判決          95年度簡字第2858號
聲  請  人  臺灣板橋地方法院檢察署檢察官
被      告  丙○○  女  33歲（民國○○年○月○○日生）
                    身分證統一編號：Ｚ000000000號
                    住臺北縣板橋市○○路176巷5弄2號1樓
            乙○○  男  31歲（民國○○年○月○○日生）
                    身分證統一編號：Ｚ000000000號
                    住臺北縣板橋市○○路114巷3號3樓
上列被告等因家庭暴力罪之傷害案件，經檢察官聲請以簡易判決
處刑（九十五年度偵字第六九一五號），本院判決如下：
    主  文
丙○○傷害人之身體，處拘役拾日，如易科罰金，以參佰元折算
壹日。
乙○○傷害人之身體，處拘役參拾日，如易科罰金，以參佰元折
算壹日。
    事實及理由
一、犯罪事實：丙○○與乙○○係姐弟關係，屬家庭暴力防治法
    第三條第四款所定之家庭成員關係，渠等於民國九十四年八
    月九日晚上九時四十五分許，在臺北縣板橋市○○路一一四
    巷三號三樓住處，因細故發生口，渠等分別基於傷害之犯意
    ，乙○○持家中洗衣藍毆打丙○○，丙○○心有不甘，出手
    反擊，致丙○○受有雙臂多處擦傷（長約一至六公分、二至
    七公分）等傷害，乙○○受有右肘、右手、右足多處挫傷、
    擦傷及瘀傷、左面部腫痛、左上胸部痛等傷害。案經丙○○
    、乙○○訴由臺北縣政府警察局海山分局報告臺灣板橋地方
    法院檢察署檢察官偵查聲請簡易判決處刑。
二、訊據被告丙○○及乙○○固坦承於前揭時間、地點，渠等發
    生口角之事實，且被告乙○○坦承渠等發生互毆之行為，並
    有診斷證明書二份及丙○○受傷照片六幀在卷可稽。雖被告
    乙○○於警詢稱：雙方係徒手互毆云云，惟告訴人即被告丙
    ○○於警詢及本院訊問時供述：乙○○以洗衣藍毆打伊等語
    明確，且衡諸告訴人丙○○上開傷勢均為擦傷，顯非徒手毆
    打所致，則告訴人丙○○指訴遭洗衣藍毆傷等語，堪以採信
    。另被告丙○○辯稱：伊係出於正當防衛云云，惟按對於現
    在不法之侵害，而出於防衛自己或他人權利之行為，不罰。
    但防衛行為過當者，得減輕或免除其刑，刑法第二十三條定
    有明文。且刑法上之正當防衛，祇以基於排除現在不法之侵
    害為已足，防衛過當，指防衛行為超越必要之程度而言，防
    衛行為是否超越必要之程度，須就實施之情節而為判斷，即
    應就不法侵害者之攻擊方法與其緩急情勢，由客觀上審察防
    衛權利者之反擊行為，是否出於必要以定之，最高法院六十
    三年臺上字第二一０四號判例意旨參照。查告訴人即被告乙
    ○○確有以洗衣藍毆打被告丙○○之行為，已如前述，且被
    告丙○○在此情節之下，為防止告訴人乙○○繼續毆打伊，
    乃出手阻擋被告乙○○之攻擊，係出於防衛己身身體權利之
    行為，不得謂非正當防衛，然被告丙○○既係出於防衛不法
    侵害之意思，則其出手阻擋、外推或搶下該洗衣藍，均足以
    閃避或嚇阻被告乙○○之毆打行為，然被告出手毆打告訴人
    乙○○，並致告訴人乙○○受有上開挫傷、瘀傷及擦傷，是
    從告訴人乙○○不法侵害之攻擊行為及其緩急情事以觀，被
    告之防衛行為顯有過當。
三、核被告丙○○及乙○○所為，均係犯刑法第二百七十七條之
    傷害罪。因渠等為姐弟關係，二人間具有家庭暴力防治法第
    三條第二款所定之家庭成員關係，故渠等傷害彼此身體之行
    為，均屬家庭暴力防治法第二條第二項之家庭暴力罪。又按
    被告丙○○對於現在不法之侵害防衛過當乙節，已如前述，
    爰依刑法第二十三條但書之規定，減輕其刑。爰審酌被告二
    人素行尚可，且為姐弟關係，不知維持家庭和樂，顧及父母
    感受，彼此傷害，除渠等受傷外，亦傷及父母之心，以及迄
    未渠等均未達成和解，以及犯後態度等一切情況，分別量處
    如主文所示之刑，並諭知易服勞役之折算標準，以示懲儆。
四、依刑事訴訟法第四百四十九條第一項、第三項，刑法第二百
    七十七條第一項、第二十三條但書、第四十一條第一項前段
    ，罰金罰鍰提高標準條例第一條前段、第二條，逕以簡易判
    決處刑如主文。
五、如不服本判決，得自收受送達之日起十日內向本院提出上訴
    狀，上訴於本院第二審合議庭（須附繕本）。
中    華    民    國    95    年    6    月    30     日
                        刑事第十四庭法  官  饒金鳳
以上正本證明與原本無異。
                                    書記官  王春森
中    華    民    國    95    年    6     月    30    日
附錄本案論罪科刑法條：
中華民國刑法第二百七十七條第一項：
傷害人之身體或健康者，處三年以下有期徒刑、拘役或一千元以
下罰金。
───────以下空白─────────────────


司法院資訊處製作；財團法人民間司法改革基金會備份。
